臺灣高等法院高雄分院刑事判決
111年度上訴字第796號
上  訴  人  臺灣屏東地方檢察署檢察官
上  訴  人  
即  被  告  陳瑞儀


選任辯護人  蕭縈璐律師
上列上訴人因毒品危害防制條例等案件，不服臺灣屏東地方法院
110年度訴字第559號，中華民國111年6月24日第一審判決（起訴
案號：臺灣屏東地方檢察署110年度偵字第8886號，移送併辦案
號：111年度偵字第1853、1854號），提起上訴，本院判決如下
：
    主  文
原判決撤銷。
陳瑞儀犯附表一、二所示之罪（共陸罪），各處如附表一、二各
編號「主文欄」所示之刑及沒收。應執行有期徒刑陸年參月。
    事  實
一、陳瑞儀明知甲基安非他命為毒品危害防制條例所管制第二級
    毒品，亦為藥事法所列管禁藥，不得非法販賣、轉讓，竟分
    別為下列犯行：
㈠、陳瑞儀意圖營利，基於販賣第二級毒品甲基安非他命犯意，
    分別於附表一編號1至3所示時間、地點，以附表一編號1至3
    所示方式及價格，各販賣第二級毒品甲基安非他命予潘Ｏ軒
    、李Ｏ評（共3次）。
㈡、陳瑞儀基於轉讓禁藥犯意，分別於附表二編號1至3所示時間
    、地點，以附表二編號1至3所示方式及數量，無償轉讓禁藥
    甲基安非他命予黃Ｏ耕（共3次）。
二、案經屏東縣政府警察局屏東分局報告臺灣屏東地方檢察署檢
    察官偵查起訴及移送併辦。
    理  由
壹、證據能力：
    本判決所引用屬於傳聞證據部分，均已依法踐行調查證據程
    序，且檢察官、被告陳瑞儀及辯護人於本院審理時均明示同
    意有證據能力（見本院卷第102、137頁），本院審酌該等證
    據作成時情況，並無違法取證之瑕疵，且無顯不可信之情形
    ，以之作為證據應屬適當，依刑事訴訟法第159條之5第1項
    規定，均有證據能力。
貳、實體部分：
一、上開事實，業據上訴人即被告陳瑞儀於偵查、原審及本院審
    理中均坦承不諱（見偵一卷第415至417頁，偵二卷第296頁
    ，原審卷第48、93、205、231至232頁，本院卷第136、153
    頁），核與證人即購毒者潘Ｏ軒、李Ｏ評及受讓禁藥之黃Ｏ耕
    於警詢及偵訊證述情節大致相符，並有被告持用門號000000
    0000號行動電話與上開證人聯繫之通訊監察譯文在卷可稽，
    另有被告持用之行動電話1支（含門號0000000000號SIM卡1
    張）扣案為憑，足認被告上開自白核與事實相符，堪信為真
    實。又被告如附表一各編號所示各次販賣甲基安非他命犯行
    ，均為有償行為，與一般販賣毒品一手交錢一手交貨之交易
    型態無殊，客觀上已該當於毒品販賣之實行，佐以販賣毒品
    屬重罪，衡情販毒者取得毒品之成本與售出之價格應存在相
    當之價差，是被告自甘承受重典完成如附表一各編號之各次
    交易，並收受價金，其主觀上有藉此等交易從中取利之意圖
    ，要無疑義。至被告如附表二編號1所示轉讓甲基安非他命
    予黃Ｏ耕地點為「勝利東路」全聯福利中心，另附表二編號3
    部分所示與黃Ｏ耕聯繫、轉讓毒品時間為「110年6月26日」
    ，有黃Ｏ耕於警詢、偵訊證述及編號AE-10-1至AE-10-2之通
    訊監察譯文在卷可查（見偵二卷第244至246、282頁），起
    訴書誤載為「勝利路」、「110年6月23日」，惟社會事實並
    無不同，該更正內容尚不影響犯罪之同一性，應予更正。綜
    上，本件事證明確，被告前揭犯行均堪認定，應依法論科。
二、論罪：
㈠、按甲基安非他命係政府明令公告禁止使用之毒害藥品，為藥
    事法第22條第1項第1款所稱禁藥，亦屬依毒品危害防制條例
    第2條第2項第2款公告列管第二級毒品，且併屬管制藥品管
    理條例第3條第2項列管第二級管制藥品。當甲基安非他命不
    合於管制藥品列管要件者（即不具備阻卻違法事由），自屬
    兼具第二級毒品與禁藥性質。其非法轉讓者，藥事法第83條
    第1項及毒品危害防制條例第8條第2項、第6項皆設有處罰規
    定，屬於同一犯罪行為而同時有2種法律可資處罰之法規競
    合情形。行為人轉讓甲基安非他命（未達法定應加重其刑之
    一定數量）予成年男子，同時該當藥事法第83條第1項轉讓
    禁藥罪及毒品危害防制條例第8條第2項轉讓第二級毒品罪之
    構成要件，因轉讓禁藥罪之法定刑為7年以下有期徒刑，得
    併科新臺幣5千萬元以下罰金，較轉讓第二級毒品罪之法定
    刑6月以上5年以下有期徒刑，得併科新臺幣70萬元以下罰金
    為重，故應依重法優於輕法之原則，擇較重之轉讓禁藥罪論
    處（最高法院刑事大法庭109年度台上大字第1089號裁定意
    旨參照）。本件既無證據證明被告如附表二各編號所轉讓甲
    基安非他命數量達行政院所公告加重其刑之標準，且受讓人
    黃Ｏ耕又非未成年人或懷胎婦女，不合毒品危害防制條例第8
    條第6項、第9條加重其刑之規定，應依重法優於輕法之法理
    ，優先適用藥事法第83條第1項轉讓禁藥罪處斷。
㈡、核被告如附表一各編號所為，均係犯毒品危害防制條例第4條
    第2項販賣第二級毒品罪（共3罪）；另附表二所為，均係犯
    藥事法第83條第1項轉讓禁藥罪（共3罪）。被告為販賣而持
    有第二級毒品甲基安非他命之低度行為，均為販賣之高度行
    為所吸收，不另論罪；又被告轉讓第二級毒品甲基安非他命
    之輕罪規定，既為轉讓禁藥之重罪所吸收，亦不再論毒品危
    害防制條例第11條第2項持有第二級毒品罪。至被告就附表
    一編號1至3犯行固同時販賣予潘Ｏ軒、李Ｏ評2人，然此部分
    僅侵害一個國民健康及社會安全之社會法益，均不論以想像
    競合犯，附此敘明（最高法院107年度台上字第32號判決意
    旨參照）。被告所犯附表一、二所示6罪，犯意各別、行為
    互殊，應分論併罰。
㈢、刑之加重及減輕：
　⒈累犯：
　　被告前因施用毒品案件，經臺灣屏東地方法院以107年度簡
    字第592號判處有期徒刑3月確定，於107年9月28日執行完畢
    之事實，業據檢察官於起訴書及上訴書記載明確，進而具體
    說明刑案資料查註紀錄表所載論罪科刑之施用毒品前案資料
    與本件累犯之待證事實有關及釋明其執畢日期，足見檢察官
    就被告構成累犯之事實，已主張並具體指出證明方法，且經
    本院對被告之前案紀錄表踐行文書證據之調查程序，被告及
    辯護人均不爭執，並就是否依累犯規定加重其刑行科刑辯論
    ，此有臺灣高等法院被告前案紀錄表在卷可憑（見本院卷第
    127、153至155頁），可認被告於受有期徒刑執行完畢，5年
    以內故意再犯本件有期徒刑以上之罪，為累犯。而刑法第47
    條累犯加重規定之立法理由，係因犯罪行為人之刑罰反應力
    薄弱，需再延長其矯正期間，以助其重返社會，並兼顧社會
    防衛之效果，審諸被告於上開前案執行完畢後，理應產生警
    惕作用而能自我控管，然其猶不知悔改，故意再犯本件罪質
    、犯罪情節更重之販賣第二級毒品及轉讓禁藥罪，足見被告
    有其特別惡性，前案有期徒刑之執行無成效，其對於刑罰之
    反應力顯然薄弱，至前罪之行為態樣、所涉法條、法定刑度
    固與本件有異，但考量倘仍以最低法定本刑為量刑之下限，
    未能反應被告於本件之犯罪情節，與罪刑相當原則有違，而
    如加重其所犯法定最低本刑，並無使被告所受刑罰超過其應
    負擔之罪責，依司法院釋字第775 號解釋意旨，認本件應依
    刑法第47條第1項規定加重其刑。
  ⒉按行為人轉讓甲基安非他命（未達法定應加重其刑之一定數
    量）予成年人（非孕婦），依重法優於輕法之原則，擇較重
    之藥事法第83條第1項轉讓禁藥罪論處，如行為人於偵查及
    歷次審判中均自白，仍有毒品危害防制條例第17條第2項自
    白減輕其刑之適用（最高法院109年度台上大字第4243號刑
    事裁定意旨參照）。查，被告就附表一、二所示販賣第二級
    毒品及轉讓禁藥犯行，均於偵查及法院歷次審理中自白犯行
    ，均應依毒品危害防制條例第17條第2項規定減輕其刑。
  ⒊又本件並未因被告之供述而查獲其毒品來源「阿峰」一情，
    有屏東縣政府警察局屏東分局110年12月25日屏警分偵字第1
    1035340400號函附員警110年12月23日職務報告在卷可參（
    見原審卷第105至107頁），且被告及辯護人於本院亦表示此
    部分不必再向警方函查（見本院卷第103、119頁），併予敘
    明。
  ⒋被告上開所犯有刑之加重及減輕事由，依法應先加後減。
㈣、至臺灣屏東地方檢察署檢察官111年度偵字第1853、1854號移
    送併辦之犯罪事實，與本件被告經起訴之犯罪事實同一，應
    併予審究。
三、上訴論斷：
㈠、原審據以論處被告罪刑，固非無見。惟查：⑴本件被告應構成
    累犯，原判決未認定係累犯，雖原判決已載敘「本案尚難據
    此認定被告構成累犯並裁量加重其刑，然起訴書所載之被告
    前案紀錄，仍得作為本院依刑法第57條第5款量刑時之審酌
    事項」之意旨，然未見原判決有將被告上開前案列為量刑所
    審酌事項之一（見原判決第5頁），前後之理由所述互相矛
    盾，自有未合。⑵被告如附表二編號1所示犯行即為起訴書附
    表二編號1，原判決記載為起訴書附表二編號4，與卷證資料
    不符，亦有疏誤。被告上訴指摘原判決量刑過重，雖無理由
    ；惟檢察官上訴指摘原判決未論以被告累犯為不當，為有理
    由，自應由本院將原判決撤銷改判。
㈡、爰以行為人之責任為基礎，審酌被告漠視法令禁制，為本件
    販賣甲基安非他命及轉讓禁藥犯行，助長施用毒品惡習，戕
    害國民身心健康，對社會秩序造成危險；另衡酌被告販賣、
    轉讓之甲基安非他命（禁藥）之數量非鉅，且附表一所示各
    次販賣毒品之價格僅約新臺幣500元，獲利不多；兼衡被告
    之犯罪動機、目的，坦承全部犯行之犯後態度，及自述高職
    畢業之智識程度、疫情前在屏科大附近種植蘭花外銷、獨力
    扶養一名就讀國中一年級之未成年子女等生活經濟狀況等一
    切情狀（見原審卷第232頁，本院卷第155頁），分別量處如
    附表一、二主文欄所示之刑（按：本件係因原判決適用法條
    不當而撤銷改判，並不違反不利益變更禁止原則）。又審酌
    被告如附表一、二所犯6罪之罪質相同或相似，且各罪均於1
    10年5、6月間所犯、各罪之犯罪時間相隔不到1月，如以實
    質累加之方式定應執行刑，處罰之刑度顯將超過其行為之不
    法內涵，考量因生命有限，刑罰對被告造成之痛苦程度，係
    隨刑度增加而生加乘效果，兼衡罪責相當原則等情，定其應
    執行刑如主文第二項所示。
㈢、沒收：
　⒈犯罪工具：
　　被告如附表一、二各編號所示各次犯行，均係使用扣案門號
    0000000000號行動電話1支（含SIM卡1張）為工具等情，有
    被告與潘Ｏ軒、李Ｏ評及黃Ｏ耕之通訊監察譯文在卷可查，且
    上開行動電話為被告所自持用，亦據被告自承在卷，應分別
    依毒品危害防制條例第19條第1項、刑法第38條第2項前段規
    定，在被告所犯各該次販賣第二級毒品罪及轉讓禁藥罪之主
    文項下宣告沒收。
  ⒉犯罪所得：
　　被告如附表一各編號所示販賣毒品所得均已收受等情，業據
    被告於原審自承在卷，是未扣案如附表一各編號所示交易金
    額，均屬於被告販賣毒品所得，均應依刑法第38條之1第1項
    、第3項規定，在被告如附表一各編號所示各罪主文項下宣
    告沒收，於全部或一部不能沒收或不宜執行沒收時，追徵其
    價額。
四、同案被告黃勃為部分，由原審緝獲後另行審結，不另論列。
據上論結，應依刑事訴訟法第369條第1項前段、第364條、第299
條第1項前段，毒品危害防制條例第4條第2項、第17條第2項、第
19條第1項，藥事法第83條第1項，刑法第47條第1項、第51條第5
款、第38條第2項、第38條之1第1項、第3項，判決如主文。
本案經檢察官葉幸眞提起公訴、移送併辦暨提起上訴，檢察官陳
俊宏到庭執行職務。
中　　華　　民　　國　　111 　年　　11　　月　　15　　日
                  刑事第五庭    審判長法  官  簡志瑩
                                      法  官  陳美燕
                                      法  官  唐照明
以上正本證明與原本無異。
如不服本判決應於收受本判決後20日內向本院提出上訴書狀，其
未敘述上訴理由者，並得於提起上訴後20日內向本院補提理由書
狀（均須按他造當事人之人數附繕本）「切勿逕送上級法院」。
中　　華　　民　　國　　111 　年　　11　　月　　15　　日
                                      書記官  梁雅華
附錄本判決論罪科刑法條：
毒品危害防制條例第4條
製造、運輸、販賣第一級毒品者，處死刑或無期徒刑；處無期徒
刑者，得併科新臺幣3千萬元以下罰金。
製造、運輸、販賣第二級毒品者，處無期徒刑或10年以上有期徒
刑，得併科新臺幣1千5百萬元以下罰金。
製造、運輸、販賣第三級毒品者，處7年以上有期徒刑，得併科
新臺幣1千萬元以下罰金。
製造、運輸、販賣第四級毒品者，處5年以上12年以下有期徒刑
，得併科新臺幣5百萬元以下罰金。
製造、運輸、販賣專供製造或施用毒品之器具者，處1年以上7年
以下有期徒刑，得併科新臺幣1百50萬元以下罰金。
前五項之未遂犯罰之。
藥事法第83條
明知為偽藥或禁藥，而販賣、供應、調劑、運送、寄藏、牙保、
轉讓或意圖販賣而陳列者，處 7 年以下有期徒刑，得併科新臺
幣 5 千萬元以下罰金。
犯前項之罪，因而致人於死者，處 7 年以上有期徒刑，得併科
新臺幣 1 億元以下罰金；致重傷者，處 3 年以上 12 年以下有
期徒刑，得併科新臺幣 7 千 5 百萬元以下罰金。
因過失犯第 1 項之罪者，處 2 年以下有期徒刑、拘役或科新臺
幣 5 百萬元以下罰金。
第 1 項之未遂犯罰之。

附表一：販賣第二級毒品罪部分：    編號 犯罪事實（含犯罪之時、地、毒品種類、價格、方式及購毒者） 主文（含宣告刑及沒收） 備註 1 潘Ｏ軒、李Ｏ評先後於110年6月5日凌晨2時36分至5時22分許與陳瑞儀所持用門號0000000000號行動電話聯絡並約定毒品交易。陳瑞儀遂於當日上午5時35分許，在潘Ｏ軒、李Ｏ評位於屏東縣○○鄉○○路0○00號住處門口，以新臺幣（下同）500元價格，販賣而交付第二級毒品甲基安非他命1包予潘Ｏ軒，並收受潘Ｏ軒所交付500元。 陳瑞儀犯販賣第二級毒品罪，累犯，處有期徒刑伍年參月。扣案行動電話壹支（含門號○○○○○○○○○○號SIM卡壹張）沒收；未扣案犯罪所得新臺幣伍佰元沒收，於全部或一部不能沒收或不宜執行沒收時，追徵其價額。 起訴書附表一編號1 2 潘Ｏ軒、李Ｏ評先後於110年6月15日上午9時4分至11時22分許與陳瑞儀所持用門號0000000000號行動電話聯絡並約定毒品交易。陳瑞儀遂於當日上午11時30分許，在屏東縣麟洛鄉中山路某處加油站，以500元價格，販賣而交付第二級毒品甲基安非他命1 包予潘Ｏ軒、李Ｏ評，並收受潘Ｏ軒所交付500元。 陳瑞儀犯販賣第二級毒品罪，累犯，處有期徒刑伍年參月。扣案行動電話壹支（含門號○○○○○○○○○○號SIM卡壹張）沒收；未扣案犯罪所得新臺幣伍佰元沒收，於全部或一部不能沒收或不宜執行沒收時，追徵其價額。 起訴書附表一編號2 3 李Ｏ評先於110年6月19日凌晨2時17分、2時36分許，與陳瑞儀所持用門號0000000000號行動電話聯絡並約定毒品交易。陳瑞儀遂於當日凌晨3時許，在潘Ｏ軒、李Ｏ評上址住處門口，以500元價格，販賣而交付第二級毒品甲基安非他命1包予潘Ｏ軒，並收受潘Ｏ軒所交付500元。 陳瑞儀犯販賣第二級毒品罪，累犯，處有期徒刑伍年參月。扣案行動電話壹支（含門號○○○○○○○○○○號SIM卡壹張）沒收；未扣案犯罪所得新臺幣伍佰元沒收，於全部或一部不能沒收或不宜執行沒收時，追徵其價額。  起訴書附表一編號3 

附表二：轉讓禁藥罪部分。    編號 犯罪事實（含犯罪之時、地、毒品種類、方式及受讓者） 主文（含宣告刑及沒收） 備註 1 黃Ｏ耕於110年5月30日下午4時至7時37分許，與陳瑞儀所持用門號0000000000號行動電話聯絡並相約見面後，陳瑞儀遂於當日晚間8時37分前某時許，在址設屏東縣○○市○○○路00號「全聯福利中心」附近，無償轉讓第二級毒品甲基安非他命1小包（約3、4粒米份量，無證據足認淨重達10公克以上）予黃Ｏ耕。 陳瑞儀犯藥事法八十三條第一項轉讓禁藥罪，累犯，處有期徒刑捌月。扣案行動電話壹支（含門號○○○○○○○○○○號SIM卡壹張）沒收。 起訴書附表二編號1 2 黃Ｏ耕於110年6月13日下午5時23分至18時26分許，與陳瑞儀所持用門號0000000000號行動電話聯絡，並協助陳瑞儀清潔其所承租、位在屏東縣麟洛鄉開明巷附近套房後，陳瑞儀遂於翌（14）日凌晨2至3時許，在該套房內，無償轉讓第二級毒品甲基安非他命1小包（約2、3粒米份量，無證據足認淨重達10公克以上）予黃Ｏ耕。 陳瑞儀犯藥事法八十三條第一項轉讓禁藥罪，累犯，處有期徒刑捌月。扣案行動電話壹支（含門號○○○○○○○○○○號SIM卡壹張）沒收。 起訴書附表二編號2 3 黃Ｏ耕於110年6月26日晚間9時12分至9時30分許，與陳瑞儀所持用門號0000000000號行動電話聯絡並相約見面後，陳瑞儀遂於當日晚間9時30分許，在陳瑞儀位在屏東縣○○鄉○○路00號住處後門，無償轉讓第二級毒品甲基安非他命1小包（約2、3粒米份量，無證據足認淨重達10公克以上）予黃Ｏ耕。 陳瑞儀犯藥事法八十三條第一項轉讓禁藥罪，累犯，處有期徒刑捌月。扣案行動電話壹支（含門號○○○○○○○○○○號SIM卡壹張）沒收。 起訴書附表二編號3